臺灣臺北地方法院刑事判決　　　　　　　　　　　　　九十三年度易字第八四五號
　　公　訴　人　臺灣臺北地方法院檢察署檢察官
　　被　　　告　乙○○
右列被告因毒品危害防制條例案件，經檢察官聲請簡易判決處刑（九十三年度毒偵字
第四七０號），本院認不宜以簡易判決處刑（九十三年度簡字第一五九三號），改依
通常程序審理，本院判決如左：
    主  文
乙○○施用第二級毒品，累犯，處有期徒刑捌月；又持有第一級毒品，累犯，處有期
徒刑陸月，扣案含第一級毒品海洛因之白色粉末參包（合計淨重壹點參捌公克）均沒
收銷燬之。應執行有期徒刑壹年，扣案含第一級毒品海洛因之白色粉末參包（合計淨
重壹點參捌公克）均沒收銷燬之。
    事  實
一、乙○○前於民國九十年間因施用毒品案件，經觀察、勒戒後，認無繼續施用毒品
    傾向，經臺灣臺北地方法院檢察署檢察官以九十年度毒偵字第三０二、四七０號
    不起訴處分確定。復於九十一年間因施用毒品案件，經觀察、勒戒後，因有繼續
    施用毒品傾向，再經裁定送戒治處所施以強制戒治，並經本院以九十一年度簡字
    第一九七五號判處有期徒刑六月確定，同年因妨害風化案件經本院以九十一年度
    簡字第一九七四判決有期徒刑六月、罰金三萬銀元確定，復經本院以九十一年度
    聲字第一三０五號裁定定其應執行刑為有期徒刑十月，罰金三萬銀元後，甫於九
    十一年九月二十三日易科罰金執行完畢。詎猶不知悔改，再基於施用第二級毒品
    安非他命之犯意，於九十二年十二月七日某時在臺北縣三重市某處友人家中施用
    第二級毒品安非他命。又乙○○明知海洛因為毒品危害防制條例第二條第二項第
    一款規定之第一級毒品，不得非法持有，竟於九十二年十二月十日某時在臺北市
    ○○街附近遇及姓名年籍不詳綽號「阿斑」之成年男子時，經其委託保管而持有
    第一級毒品海洛因三包（合計淨重一點三八公克，起訴書誤載為零點五公克），
    嗣為警於同日在臺北市○○區○○路四段三０二巷四號地下三樓查獲，乙○○並
    主動提出裝有第一級毒品海洛因三包之黑色皮包一只交由警方搜索而扣得前開毒
    品。
二、案經臺北市政府警察局刑事警察大隊移送臺灣臺北地方法院檢察署檢察官偵查後
    聲請簡易判決處刑，本院認不宜以簡易判決處刑，改依通常程序審理。
    理  由
一、訊據被告乙○○對於在右揭時地施用第二級毒品安非他命乙節，坦承不諱，且其
    於為警查獲後所採集之尿液經以氣相層析質譜分析法鑑定之結果，亦確呈安非他
    命、甲基安非他命陽性反應，有明生生物科技股份有限公司九十三年一月四日濫
    用藥物檢體檢驗報告一份附卷可稽，足佐被告前開出於任意性之自白與事實相符
    ，得採為認定事實之證據；且被告前於九十年間曾因施用毒品案件，經觀察、勒
    戒後，認無繼續施用毒品傾向，經臺灣臺北地方法院檢察署檢察官以九十年度毒
    偵字第三０二、四七０號不起訴處分確定，復於九十一年間因施用毒品案件，經
    觀察、勒戒後，因有繼續施用毒品傾向，再經裁定送戒治處所施以強制戒治，並
    經本院以九十一年度簡字第一九七五號判處有期徒刑六月確定，有臺灣高等法院
    被告全國前案紀錄表、前開不起訴處分書及本院九十一年度簡字第一九七五號判
    決書可憑，被告於強制戒治期滿後五年內再犯本件施用毒品犯行，自應依法論處
    。惟被告矢口否認有何持有第一級毒品海洛因之情，辯稱：被警察查獲當天伊經
    過通化街時遇到友人「阿斑」交付一個裝ＶＣＤ的盒子，請伊代為保管，等「阿
    斑」逛完街後再到伊家中取回，伊並沒有打開盒子看，根本不知道盒子裡裝的是
    毒品，伊從來不吸食海洛因，且當天警察穿著便衣，荷槍實彈的，伊以為被搶劫
    ，後來才知道是警察云云。
二、經查：
  (一)按搜索，經受搜索人出於自願性同意者，得不使用搜索票。但執行人員應出示證
    件，並將其同意之旨記載於筆錄，刑事訴訟法第一百三十一條之一定有明文，此
    乃為兼顧不及聲請搜索票之急迫情形下對於令狀搜索原則所設例外之一的同意搜
    索之規定，是在遵守前開法定程序下進行搜索所取得之證物自具備證據能力，而
    得作為認定事實之證據。證人即本案查獲員警甲○○於本院審理中對於本案查獲
    過程已詳證稱：當時其因接獲有人販毒之檢舉而與同事一同前往查獲地點之大樓
    ，經向管理員表明身分後進入地下室，隨即發現與檢舉人描述相同車型、車號之
    箱型車進入，在駕駛人即被告將該車停好下車後，其二人隨即上前，一人持槍警
    戒，一人出示證件表明身分，經被告同意後由被告將裝有扣案海洛因之黑色皮包
    交出，並由其等自行檢視皮包之內容物等情（見本院九十三年八月二十六日審判
    筆錄第三至五頁），而被告對證人甲○○前開證言亦表示均屬實在（見同上審判
    筆錄第六頁），則裝有海洛因之皮包既係被告主動交付員警，員警在取得該皮包
    後打開查察，自屬於經被告同意後所為之搜索，而無違法搜索，且嗣於警員詢問
    被告時，並已將被告同意警察搜索其所持有之皮包乙節記載於筆錄，復有被告之
    警詢筆錄足參，因此，警員因此查獲扣案之海洛因三包，當可作為認定事實之證
    據，合先敘明。
  (二)被告雖另因施用第一級毒品海洛因經臺灣臺北地方法院檢察署檢察官起訴而由本
    院九十三年度訴字第七三二號案件審理中，有臺灣高等法院被告全國前案紀錄表
    足稽，惟被告始終否認有施用第一級毒品海洛因之情，辯稱該次經鑑定呈海洛因
    陽性反應係因誤食咳嗽藥等詞，且被告取得扣案毒品係由友人「阿斑」交付保管
    ，並非供其自己施用，亦為被告所堅稱，是無證據證明被告所涉本案持有海洛因
    之罪嫌與前開案件有關係，亦附予說明。
  (三)再查，扣案三包白色粉末經送法務部調查局鑑定，均含第一級第６項毒品海洛因
    成分，其合計淨重為一點三八公克，純質淨重為零點五零公克，有該局九十三年
    二月十日調科壹字第020006199號鑑定通知書在卷足憑，則起訴書關於淨重零點
    五公克之記載應屬誤繕。又被告前即已有多次毒品前科，有其前案紀錄表可佐，
    相較於一般人而言，被告為警查察之機會更大，而海洛因三包對於施用毒品之人
    而言，價值非輕，且三包海洛因之體積、重量也不大，隨身攜帶並無不便，若被
    告不知情，不會妥善保管，「阿斑」何需冒著可能為警查獲之風險將裝有毒品之
    盒子交給已有毒品前科之被告保管？且被告於公訴人當庭詢問以伊在「阿斑」交
    付該盒子時認為盒子裡面是何物時，又答以「安非他命」（見同上審判筆錄第八
    頁），更見被告已不否認知悉「阿斑」所交付之物係毒品，至其辯以不知該物是
    海洛因之詞，顯然僅係卸責之詞，不足採信。是本件事證明確，被告施用第二級
    毒品及持有第一級毒品之犯行均堪認定，應依法論科。
三、按安非他命及海洛因分別係屬毒品危害防制條例第二條第二項第二款及第一款所
    規定之第二級及第一級毒品，是核被告所為係犯同條例第十條第二項之施用第二
    級毒品罪、第十一條第一項持有第一級毒品罪。被告行為後，毒品危害防制條例
    業於九十二年七月九日修正公布，九十三年一月九日施行，惟其中第十條第二項
    之施用第二級毒品及第十一條第一項之持有第一級毒品淨重五公克以下部分之罪
    刑均未修正，其修正理由亦記載為本條未修正、第一項未修正，自不生比較新舊
    法問題。又被告有如事實欄所載之犯罪科刑執行情形，有臺灣高等法院被告全國
    前案紀錄表、臺灣臺北地方法院檢察署檢察官指揮易科罰金命令在卷可按，其受
    有期徒刑之執行完畢後，五年以內再犯本件有期徒刑以上之罪，為累犯，應依刑
    法第四十七條之規定加重其刑。爰審酌被告前曾因施用毒品觸法，經警查獲後仍
    未戒絕，猶不知悛悔，其施用足以導致精神障礙、性格異常，甚至造成生命危險
    之毒品，戕害一己之身體健康，犯罪後僅坦承部分犯行，與其犯罪之動機、目的
    、手段及持有第一級毒品海洛因之數量等一切情狀，分別量處如主文所示之刑，
    並定其應執行刑。扣案之第一級毒品海洛因三包（合計淨重一點三八公克），為
    毒品危害防制條例所規定之第一級毒品，不問屬於犯人與否，均應依毒品危害防
    制條例第十八條第一項規定沒收銷燬之。
據上論斷，應依刑事訴訟法第四百五十二條、第二百九十九條第一項前段，毒品危害
防制條例第十條第二項、第十一條第一項、第十八條第一項，刑法第十一條前段、第
五十一條第五款、第四十七條，罰金罰鍰提高標準條例第一條前段，判決如主文。
本案經檢察官蕭斌志到庭執行職務
中　　　華　　　民　　　國　　九十三　　年　　　九　　月　　   三   　　日
                                      臺灣臺北地方法院刑事第四庭
                                          審判長法　官  黃雅芬
                                                法　官  吳冠霆
　　　                                          法  官  黎惠萍
右正本證明與原本無異。
如不服本判決，應於判決送達後十日內向本院提出上訴狀（應抄附繕本）。
                                                書記官  楊麗娟
中　　　華　　　民　　　國　　九十三　　年　　　九　　月　　   三   　　日
附錄本案論罪科刑法條全文
毒品危害防制條例第十條第二項、第十一條第一項
毒品危害防制條例第十條
施用第一級毒品者，處六月以上五年以下有期徒刑。
施用第二級毒品者，處三年以下有期徒刑。
毒品危害防制條例第十一條
持有第一級毒品者，處三年以下有期徒刑、拘役或新臺幣五萬元以下罰金。
持有第二級毒品者，處二年以下有期徒刑、拘役或新臺幣三萬元以下罰金。
持有專供製造或施用第一、二級毒品之器具者，處一年以下有期徒刑、拘役或新臺幣
一萬元以下罰金。
持有毒品達一定數量者，加重其刑至二分之一，其標準由行政院定之。
